臺灣高等法院臺南分院刑事判決
110年度上易字第410號
上  訴  人  
即  被  告  柯忠華


上列上訴人即被告因公然侮辱案件，不服臺灣臺南地方法院110
年度易字第163號中華民國110年4月30日第一審判決（起訴案號
：臺灣臺南地方檢察署110年度偵字第3398號），提起上訴，本
院判決如下：
    主  文
上訴駁回。
    事  實
一、乙○○（所涉誹謗部分，另經檢察官為不起訴處分）與甲○○同
    為臺南市○○區○○路0○0號0樓「○○○○產物保險股份有限公司○○
    區營業部○○通訊處（下稱○○○○公司）」之同事，乙○○因職場
    細故對甲○○心生不滿，竟基於公然侮辱之犯意，於民國109
    年10月19日上午10時12分許，在特定多數人得以共見共聞之
    ○○○○公司LINE群組內，於甲○○所傳送之「請你公開道歉，目
    無尊長」訊息下方，以「爛人一個」等文字回應辱罵甲○○，
    足以貶損甲○○之人格及社會評價。
二、案經甲○○訴由臺灣臺南地方檢察署檢察官偵查起訴。
    理  由
壹、程序部分（證據能力）
　　被告以外之人於審判外之言詞或書面陳述，除法律有規定者
    外，不得作為證據；被告以外之人於審判外之陳述，雖不符
    合刑事訴訟法第159條之1至第159條之4之規定，而經當事人
    於審判程序同意作為證據，法院審酌該言詞陳述或書面陳述
    作成時之情況，認為適當者，亦得為證據，而當事人、代理
    人或辯護人於法院調查證據時，知有上開不得為證據之情形
    ，而未於言詞辯論終結前聲明異議者，視為有前項之同意，
    刑事訴訟法第159條第1項及第159條之5分別定有明文。本判
    決以下所引用被告以外之人於審判外之言詞或書面供述證據
    ，業經檢察官、被告於本院審理時均表示同意列為本案證據
    （見本院卷第158、189頁）。本院審酌該等證據作成時之情
    狀，並無違法或不當等情形，認為以之作為本案之證據亦屬
    適當，且為證明本案犯罪事實所必要，依刑事訴訟法第159
    條之5規定，自有證據能力。至其餘非供述證據，亦經檢察
    官、被告於本院審理時明示同意列為本案證據，且無證據證
    明係公務員違背法定程序所取得，亦無顯有不可信之情況，
    復經本院於審理期日逐一提示而為合法調查，與本案待證事
    實間具相當關聯性，自得據為裁判基礎。
貳、認定犯罪事實所憑之證據及理由　　
一、訊據被告乙○○固坦承於109年10月19日上午10時12分許，在
    特定多數人得以共見共聞之○○○○公司LINE群組內，於告訴人
    甲○○所傳送之「請你公開道歉，目無尊長」訊息下方，傳送
    「爛人一個」之訊息之事實，然矢口否認公然侮辱犯行，於
    偵查、原審辯稱：PO文「爛人一個」不是在罵告訴人，那只
    是我的口頭禪，我那句話是對誰說的我不能說，檢察官起訴
    引用的證據不足以認定所指對象是告訴人等語，於本院審理
    時則另稱：LINE截圖只是將告訴人的行為舉止描述出來，告
    訴人如果行為正常，沒有惡言攻擊、誹謗他人，我也不會說
    爛人一個這個文字敘述等語。
二、查被告與告訴人同為○○○○公司之同事，告訴人對被告先前已
    有細故，被告於109年10月19日上午10時12分許，在特定多
    數人得以共見共聞之○○○○公司LINE群組內，於告訴人所傳送
    之「請你公開道歉，目無尊長」訊息下方，傳送「爛人一個
    」之訊息之事實，為被告所是認，並經證人即告訴人於原審
    審理中具結證述明確（原審卷第61至69頁），復有○○○○公司
    LINE群組對話截圖（他卷第11頁）在卷可資佐證，上述事實
    ，應首堪認定。
三、被告雖否認犯行，並以前詞置辯，惟查，依據告訴人提出之
    上述LINE群組對話截圖（他字卷第11頁），109年10月19日
    上午9時54分後至上午10時12分間，僅被告與告訴人有所對
    話，並且收回部分內容，而於告訴人傳送之「請你公開道歉
    ，目無尊長」訊息下方，間隔未達1分鐘，即同一分鐘內，
    被告隨即傳送「爛人一個」訊息，以時序及彼等訊息內容觀
    之，足堪推認被告與告訴人間可能有所爭執。被告於警詢、
    偵查中先是辯稱該「爛人一個」訊息只是其口頭禪，不是在
    罵告訴人，只是事情的描述；嗣於原審審理中再改稱是指稱
    他人，但是對誰說的，我不能說，不是指告訴人等語；所辯
    內容前後矛盾，已有所不符。而被告於警詢、偵查中均未曾
    提及該訊息前後有何他人之訊息遭告訴人刪除之情形，亦未
    曾提出相關LINE對話紀錄或截圖以佐證所辯「爛人一個」訊
    息非指告訴人，或所指究係何人。又該群組內共26人，縱使
    被告已將群組刪除，亦得向其他同群組內成員借取對話紀錄
    ，然被告均捨此不為，顯見告訴人提出之截圖應無故意刪除
    被告與告訴人以外之其他人加入對話之紀錄，足認被告所稱
    「爛人一個」，顯係用以指涉告訴人。況參照被告上訴本院
    後供述：我用爛來形容人是言行舉止異於常人，我說的LINE
    截圖，只是將告訴人的行為舉止描述出來，基於公司主管的
    要旨，盡可能都是跟同仁間和氣生財，職場上本應相互尊重
    ，不應惡言攻擊、誹謗他人，告訴人的行為如果是正常的，
    我也不會說「爛人一個」這個文字等語（本院卷第195頁）
    ，益證被告於○○○○公司LINE群組所傳送之「爛人一個」訊息
    ，確係指涉告訴人至明。
四、按所謂「侮辱行為」，係指一般人立於名譽權主體之立場，
    受到行為人對其人格價值所為蔑視之評價後，一般人均會有
    屈辱、不堪、難受等不佳之主觀感受或反應；在言論自由與
    個人名譽保障之權衡取捨間，現今社會日常生活中，固應對
    於他人不友善之作為或言論存有一定程度之容忍，惟仍不能
    強令他人忍受逾越合理範圍。而「爛人一個」，依我國對話
    及文字使用習慣，除了是針對特定某1人之用語外，該文字
    中，以「爛」字形容人，應是指涉該人在人品、舉止上，與
    常人相較而言有所不佳，即屬已達貶損他人人格之程度，被
    告行為時40餘歲，自述○○畢業，從事○○○○業務，具相當智識
    程度與社會生活經驗，對「爛人一個」屬侮辱他人之意涵要
    難諉為不知。且係在告訴人傳送「請你公開道歉，目無尊長
    」之後，同一分鐘內旋傳送該「爛人一個」訊息，顯是指涉
    告訴人，被告在特定多數人得瀏覽之○○○○公司LINE群組傳送
    上開訊息，客觀上已達到貶損告訴人名譽及尊嚴評價之程度
    ，而令告訴人在精神及心理上感到難堪與不快，客觀上亦為
    一般人所不能容忍接受，是被告主觀上有對告訴人為公然侮
    辱之犯意甚為明確。即便被告與告訴人長期不睦，互有批評
    彼此之言語或文字，仍不得公然使用足以貶損他人人格尊嚴
    之言語或文字以對，從而，被告否認犯行之辯解，要屬卸責
    之詞，不足採信。
五、至被告上訴後另提出告訴人於104年至108年間及本案訴訟期
    間，傳送被告之電子郵件，及告訴人以行動電話騷擾被告的
    通聯紀錄，據以主張告訴人對被告優異的工作表現懷有敵意
    ，有見不得人好的心態，長期對被告以電子郵件言詞霸凌，
    告訴人是找不到可以攻擊被告之處，始隨意找了一個被告與
    同仁間講話大聲影響告訴人作業的理由，告訴人種種舉動，
    均非君子所為等語。惟被告此部分主張，亦僅證明其與告訴
    人間長期不睦，屬被告犯罪動機問題，而被告與告訴人長期
    相處不睦，彼此互以言詞批評，本院由被告與告訴人本案偵
    、審供述內容業已知悉，被告上訴本院所為此部分主張及所
    提出之證據資料不能據以解免本案公然侮辱罪責，告訴人若
    有涉及觸犯刑罰法規之行為，被告自得另行提出告訴或告發
    ，與本案公然侮辱犯行要屬兩事。　　
六、另當事人、代理人、辯護人或輔佐人聲請調查之證據，法院
    認為不必要者，得駁回之，刑事訴訟法第163條之2第1項定
    有明文。而與待證事實無重要關係者，或待證事實已臻明瞭
    無再調查之必要者，即屬不必要調查之證據，同條第2項第2
    、3款亦有明定。被告聲請本院傳訊證人即○○○○公司主管林
    明勳，以調查告訴人自104年間即對被告有所詆毀之事實，
    然被告已經提出104年至108年間及本案訴訟期間告訴人傳送
    之電子郵件，足以證明兩人間長期以來相處不睦，本院由被
    告與告訴人偵、審供述，亦足以明瞭此項事實，而本案依卷
    內證據資料，被告公然侮辱之犯罪事實既臻明確，被告聲請
    傳訊證人林明勳即無必要，附此敘明。
七、綜上所述，本件事證明確，被告公然侮辱犯行，足堪認定，
    應予論罪科刑。
參、論罪科刑
一、核被告所為，係犯刑法第309條第1項公然侮辱罪。
二、原審以被告犯公然侮辱罪，罪證明確，依刑法第309條第1項
    、第42條第3項前段，刑法施行法第1條之1第1項之規定，審
    酌被告與告訴人間為同事關係，本應相互尊重、理性溝通，
    被告竟於特定多數人得共見共聞之LINE群組內辱罵告訴人，
    貶低告訴人之人格並損害告訴人之名譽，所為實不足取。並
    參酌被告於警詢、偵查及原審審理中均否認犯行，犯後態度
    非佳；惟考量被告無犯罪前科，且依據告訴人證述，告訴人
    與被告間先前已有細故，參酌被告因一時氣憤而為本案行為
    ，所使用之文字尚非甚為強烈、嚴重侮辱告訴人（相較於其
    他案件動輒以「畜牲」、「幹你娘」、「賤」等用語辱罵他
    人），而本案群組內人數亦僅26人等情。兼衡被告自陳學歷
    為○○畢業之智識程度，已婚、育有2名子女（於原審審理時
    分別為00歲及00歲）、現從事○○○○業務招攬工作及在原審自
    述收入情形之經濟與家庭生活狀況（詳見原審卷第73頁）等
    一切情狀，科處被告罰金新臺幣4千元，並諭知易服勞役之
    折算標準，以示懲儆。核其認事用法俱無違誤，所為刑之宣
    告，亦係以行為人之責任為基礎，經審酌刑法第57條各款所
    列事項及其他一切情狀後而為，所量定之刑亦未逾越法定刑
    範圍或有何違反比例、公平及罪刑相當原則，亦稱允當。被
    告執前詞否認犯行，提起上訴，為無理由，應予駁回。
據上論斷，應依刑事訴訟法第368條，判決如主文。
本案經檢察官吳維仁提起公訴，檢察官陳建弘到庭執行職務。
中　　華　　民　　國　 110　　年　　10　　月　　19　日
　　　　　　　　　刑事第六庭  　審判長法　官  張瑛宗
　　　　　　　　　　　　　　　　　　　法　官　李秋瑩
　　　　　　　　　　　　　　　　　　　法  官  林逸梅
以上正本證明與原本無異。
不得上訴。
                                      書記官  施淑華
中　　華　　民　　國　 110　　年　　10　　月　　19   日
附錄本案論罪科刑法條全文
中華民國刑法第309條
公然侮辱人者，處拘役或9千元以下罰金。
以強暴犯前項之罪者，處1年以下有期徒刑、拘役或1萬5千元以
下罰金。